臺灣臺南地方法院交通事件裁定　　　 　94年度交聲字第156號
移送機關　　交通部公路總局嘉義區監理所臺南監理站
受處分人
即異議人　　甲○○
上列受處分人因違反道路交通管理處罰條例案件，對於交通部公
路總局嘉義區監理所臺南監理站94年3月17日所為之裁決處分（
處分案號：嘉監南字第裁74-S00000000號）中有關「肇事致人受
傷逃逸」部分聲明異議，本院裁定如下：
    主  文
異議駁回。
    理  由
一、聲明異議意旨略以：受處分人即異議人甲○○雖不否認有於
    民國94年1月4日晚上8點20分左右，駕駛車牌號碼C8-7018號
    自用小客貨車，沿臺南市○○區○○街，由北往南方向行經
    該街與怡安路1段384巷之交岔路口附近時，不慎擦撞沿頂安
    街由南往北方向行駛，而由被害人陳秋雲所駕駛之車牌號碼
    ZWS-689號輕型機車，並造成被害人受有頭部外傷、右肩鈍
    傷、肢體多處鈍挫傷以及右鎖骨骨折等傷害後，而未報警前
    來處理，且未通知救護車前來救護被害人，隨即駕車離開現
    場等事實。然異議人之所以會在車禍發生後逕行駕車離去，
    係因異議人於本件車禍發生時曾搖下車窗，並查看被害人之
    情況，發現被害人並無大礙，異議人遂認被害人未受傷，而
    先行離開。因此，異議人主觀上並無逃逸之故意，故異議人
    不服原處分，乃提起本件異議（其中「駕駛人行車速度，超
    過規定之最高時速20公里以上」部分，原處分另裁罰新台幣
    1 千9百元，並記違規點數1點，異議人並未表示不服）。
二、按汽車駕駛人，駕駛汽車肇事致人受傷或死亡而逃逸者，吊
    銷駕駛執照；而汽車駕駛人，曾依道路交通管理處罰條例第
    62條第1項之規定吊銷駕駛執照者，終身不得考領駕駛執照
    ，道路交通管理處罰條例第62條第1項後段及第67條第1項分
    別定有明文。
三、經查：
    （一）受處分人即異議人甲○○並不否認有於94年1月4日晚
          上8點20分左右，駕駛車牌號碼C8-7018號自用小客貨
          車，沿臺南市○○區○○街，由北往南方向行經該街
          與怡安路1段384巷之交岔路口附近時，不慎擦撞沿頂
          安街由南向北方向而自對向駛來，由被害人陳秋雲所
          駕駛之車牌號碼ZWS-689號輕型機車，並造成被害人
          受有頭部外傷、右肩鈍傷、肢體多處鈍挫傷以及右鎖
          骨骨折等傷害後，而未報警前來處理，亦未通知救護
          車前來救護被害人，隨即駕車離開現場等事實，且有
          臺南市警察局南市警交字第S00000000號舉發違反道
          路交通管理事件通知單1份、臺南市警察局第三分局
          94年2月25日第0944321492號書函、交通部公路總局
          嘉義區所臺南監理站94年3月9日嘉監南字第09400055
          88號函、臺南市警察局第三分局94年5月16日南市警
          三刑字第09443234410號函所附之異議人與被害人之
          警詢筆錄影本、道路交通事故調查報告表(一)、(二)影本
          、道路交通事故現場圖影本、臺南市安南區調解委員
          會94年3月21日調解筆錄影本各1份、以及事故現場蒐
          證照片21張在卷可參。
    （二）其次，受處分人即異議人甲○○雖辯稱：事故發生當
          時，其有將車窗搖下，查看被害人陳秋雲情況，發現
          被害人並無大礙，異議人遂認被害人未受傷，因此異
          議人始駕車離開現場等語。然而，異議人於因本件車
          禍所涉肇事逃逸公共危險案件之警詢中即已供承：「
          （警員問：發現危險狀況時距離對方多遠？肇事經過
          情形為何？）當時我未看見對方，是發生差撞時我才
          知道……與我車左前車頭及左前車身發生擦撞，因而
          肇事，肇事後我車隨即停車並搖下車窗，但未下車…
          …；（警員問：肇事後你人駕車前往何處？有無向警
          方報案或向對方採取救護、留下任何資料給對方？）
          當時肇事後繼續在路上亂逛，於當日22時許返回家中
          ，我鄰居才向我說明警方在找我，我未向警方報案，
          肇事當時我也未留下資料給對方。」等語（參見卷附
          之94年1月9日警詢筆錄），可知異議人於本件車禍發
          生時，即已明確知悉其所駕駛之車輛業與他車發生碰
          撞。又被害人因本件車禍而受有上述等傷害，除據被
          害人於警詢時證述明確外，並有上開南市警三刑字第
          09443234410號函所附之國立成功大學醫學院附設醫
          院94年1月4日乙種診斷證明書影本、以及賴俊良骨外
          科診所94年2月22日診斷證明書影本各1紙存卷足憑，
          而如前述，被害人所受之傷勢，係頭部外傷、右肩鈍
          傷、肢體多處鈍挫傷以及右鎖骨骨折等傷害，經核並
          非極為輕微，故異議人所辯：本件車禍發生後，認為
          被害人並未受傷等語，應難認為與事實相符，而非可
          採。另異議人於上開時、地駕車肇事後，不僅未下車
          察看，且未留在現場處理車禍相關事宜，更未報警處
          理或通知救護車前來救護被害人，隨即立刻駕車離開
          現場等情，除據異議人供認屬實外，並經被害人於警
          詢時指述明確，顯見異議人於上開、時地，確有駕車
          肇事致人受傷而逃逸之違規行為。
    （三）再者，詳細觀察本件車禍之道路交通事故現場圖及事
          故現場蒐證照片等內容，復可發現本件車禍發生後，
          被害人陳秋雲所騎之機車左前及左後車身均已嚴重破
          損、右側車頭及車身磨損（詳見第11、12、13、14、
          15 、16、17、18張照片），而受處分人即異議人陳
          美燕所駕駛之小客貨車左前車角及左前車身，亦均有
          明顯之刮擦凹陷痕跡（詳見第6、7、8張照片），足
          見本件車禍發生時，兩車之撞擊力量亦非輕微，衡情
          異議人應知此種情況下，被害人將會受有相當程度之
          傷害，故異議人所辯：其曾將車窗搖下查看，認為被
          害人並未受傷等情，經核亦與常情不符。何況依照社
          會一般生活經驗判斷，發生此種非屬輕微之車禍事故
          ，無逃逸故意之駕駛人通常會下車查看，並確認對方
          車輛受損狀況及駕駛人傷亡情形，而決定如何處理善
          後事宜，實無立刻任意駕車離開現場之道理，但異議
          人肇事後不僅未曾下車察看，而且竟僅以搖下車窗概
          略目視查看為依據，即認為被害人並未受傷，而逕自
          駕車先行離去，此等認知及行為，尚難認為與一般無
          肇事逃故意之駕駛人所可能處置之方式無違。因此，
          異議人於上開時、地駕車肇事後，對於被害人將因之
          而受有傷害一事，實難推稱毫不知情。而異議人駕車
          肇事致被害人受傷後，竟未停車處理善後相關事宜，
          即逕行駕車離開現場，故其於車禍發生後，不僅有肇
          事逃逸之故意，而且亦確有駕車肇事致人受傷而逃逸
          之行為無疑。從而，異議人前述所辯：車禍發生時其
          認為被害人未受有傷害，因此其離開現場時並無肇事
          逃逸之故意等語，經核應與事實有所出入，而難採信
          。
    （四）此外，道路交通管理處罰條例第62條第1項後段「駕
          車肇事致人受傷而逃逸」之處罰規定，其立法目的係
          為維護交通安全，加強救護，減少被害人之死傷，並
          促使駕駛人肇事後能對被害人即時救護。因之，依照
          上開規定之意旨可知，車禍發生後各駕駛人均應留在
          現場處理善後事宜，否則駕車肇事之結果，如果同時
          造成人員的傷亡，則逕行駕車離去之駕駛人即難免除
          本條項之違規責任。而本件受處分人即異議人甲○○
          於上述時、地，駕車肇事並致被害人陳秋雲受傷後，
          竟於知悉車禍發生之情況下，率然棄上述「停留現場
          」及「照顧救護受傷之被害人」等義務於不顧，並隨
          即擅自離開現場，顯見其行為確已該當「駕車肇事致
          人受傷而逃逸」之交通違規構成要件無疑。基此，異
          議人上開駕車肇事並逕自離開現場之行為，確有違反
          前述道路交通管理處罰條例第62條第1項後段之規定
          ，應無疑問，故原處分機關就此部分違規，裁處異議
          人吊銷駕駛執照且終身禁考，經核並無違誤。
    （五）何況受處分人即異議人甲○○因本次駕車肇事致人受
          傷而逃逸行為所涉之公共危險刑事案件，亦經臺灣臺
          南地方法院檢察署檢察官以94年度調偵字第230號偵
          查案件查明屬實，認其確有觸犯刑法第185條之4之「
          駕車肇事致人死傷而逃逸」罪責後，而在命異議人向
          公益團體支付一定金額之條件下，予以緩起訴在案等
          情，除據本院調取前述臺灣臺南地方法院檢察署94年
          度調偵字第230號偵查卷宗全卷核閱無誤外，且有該
          檢察署檢察官94年度調偵字第230號緩起訴處分書1份
          附卷可證。從而，異議人之前述行為，不僅業已該當
          刑法第185條之4「駕駛動力交通工具致人死傷而逃逸
          」之犯罪構成要件，而且亦確有原處分意旨所指「駕
          車肇事致人受傷而逃逸」之交通違規行為。因之，異
          議人於前述時、地，確有駕車肇事致被害人陳秋雲受
          傷後，隨即駕車逃逸之違規情事無疑。
    （六）至於肇事駕駛人駕車肇事致人受傷而逃逸後，是否與
          被害人達成和解，則係該肇事逃逸之駕駛人肇事後對
          於民事損害賠償及所涉刑事告訴乃論之過失傷害罪嫌
          等相關事宜之處置問題，此結果與其業已違反之肇事
          致人受傷而逃逸之交通違規行為，經核尚無任何關連
          ，故肇事逃逸之駕駛人亦不能因此而得以解免其業已
          觸犯之交通違規責任，附此敘明。
四、綜上所述，受處分人即異議人甲○○有於上述時、地，駕駛
    小客貨車與被害人陳秋雲所騎之機車發生擦撞，並致被害人
    受傷後逕行駕車逃逸之違規事實既可認定，則原處分機關即
    交通部公路總局嘉義區監理所臺南監理站據此並引用上開道
    路交通管理處罰條例第62條第1項後段及第67條第1項等規定
    ，裁處異議人吊銷駕駛執照，並終身不得考領駕駛執照，於
    法即無不當。至異議人就本件裁決處分中有關「駕車肇事致
    人受傷而逃逸」部分之異議內容，經核並無理由，故應予以
    駁回。
五、據上論斷，應依道路交通案件處理辦法第19條，裁定如主文
    。
中    華    民    國     94    年     7    月    8     日
                     交通法庭    法  官  陳志成
以上正本證明與原本無異。
如不服本裁定應於送達後5日內向本院提出抗告狀。
                                 書記官  黃瓊蘭
中    華    民    國     94    年     7    月    8     日
